【裁判字號】    97,訴,2786
【裁判日期】    980115
【裁判案由】    妨害秘密
【裁判全文】
臺灣臺中地方法院刑事判決              97年度訴字第2786號
公  訴  人  臺灣臺中地方法院檢察署檢察官
被      告  己○○
被      告  戊○○
上  一  人
選任辯護人  盧永和律師
被      告  丙○○
選任辯護人  蘇哲科律師
被      告  甲○○
                    樓
上列被告因妨害秘密案件，經檢察官提起公訴（97年度偵字第15
039、15123號），本院判決如下：
    主    文
己○○、戊○○、丙○○、甲○○共同意圖散布而無故以錄影竊
錄他人非公開之活動，己○○處有期徒刑參年，戊○○處有期徒
刑貳年拾壹月，丙○○、甲○○各處有期徒刑貳年陸月；扣案之
藍色隨身碟壹個、未扣案之母帶壹捲（西安版）、光碟壹片及照
片壹疊均沒收。
    事    實
一、己○○為從事徵信業務之國華徵信有限公司臺中分公司（下
    稱國華公司）之總經理，並實際負責國華公司臺中分公司之
    經營業務、戊○○為國華公司臺中分公司之副總經理、丙○○為國華公司臺中分公司之業務經理、甲○○則為國華公司
    臺北總公司之調查員。
二、緣鄉林建設事業股份有限公司（下稱鄉林公司）負責臺中市
    國際會展中心BOT案之專案經理乙○○（另經本院97年度訴
    字第3558號判決判處有期徒刑3年），因認擔任臺中市政府
    經濟發展處處長之庚○○一再駁回鄉林公司就臺中市國際會
    展中心BOT案之申請事項而心生不滿，遂於民國97年4月間，
    陸續多次向己○○表達欲委託國華公司以錄音、錄影之方式
    ，竊錄庚○○之非公開活動，藉以達到修理庚○○之目的。
    適庚○○將於97年5月17日，參加臺中市政府、臺中縣政府
    及財團法人臺中世貿協會在大陸地區，共同舉辦之「2008中
    國褔州第十屆海峽兩岸經貿交易會」展覽及參訪行程（以下
    簡稱為經貿參訪團）。乙○○見機不可失，遂於97年5月15
    日，在國華公司臺中分公司之辦公室內，與己○○、戊○○
    共同基於意圖散布無故以錄影竊錄他人非公開活動之犯意聯
    絡，共同達成由國華公司人員跟隨庚○○前往大陸地區進行
    竊錄之合意；雙方約定跟拍價格為新臺幣（下同）50萬元；
    如果有拍到庚○○出入不正當場所或跟穿著暴露的女子有親
    密的舉動，則再加30萬元；最後如有拍到庚○○發生性行為
    的影像，則再加50萬元（總計130萬元）。同時，己○○、
    戊○○並根據乙○○所提供之上開展覽及參訪行程表，與乙○○共同擬定竊錄之3階段計畫，第1階段：先由國華公司臺
    中分公司人員指派人員先行尾隨庚○○至大陸地區，進行竊
    錄庚○○嫖妓、上酒家及與女陪侍唱歌之不檢行為之影像畫
    面。第2階段：如庚○○在參訪行程中，並無上述不檢行為
    時，即由國華公司臺中分公司安排1名女子與庚○○搭訕，
    引誘庚○○向該名女子作出親密之舉動，再予以竊錄拍攝。
    第3階段：如庚○○與該名女子之交往發展至發生性行為之
    階段時，亦須將性行為之相關畫面予以竊錄拍攝。而己○○
    、戊○○及乙○○於研擬完畢後，乙○○即當場先行給付50
    萬元以為定金，至其餘部分待竊錄行為完成後再行給付。己○○隨即連繫同具犯意聯絡之甲○○，以4萬元之報酬，囑
    甲○○擔任竊錄偷拍之掌鏡人員，甲○○於接到指令後，立
    刻南下至國華公司臺中分公司與戊○○商討竊錄細節。而戊○○則另指派同具犯意聯絡之丙○○隨同其前往大陸地區，
    藉機攀識庚○○，充做內應，以便甲○○得以拍攝乙○○所
    指定之竊錄畫面。
三、甲○○先於97年5月17日隨同經貿參訪團，前往大陸地區褔
    建省褔州市，以竊錄庚○○於97年5月17日、18日在褔州市
    活動期間，有無行為不檢之舉動。戊○○及丙○○則趁經貿
    參訪團於97年5月19日，自褔州市轉往大陸地區陝西省（檢
    察官誤載為山西省）西安市之機會，於當日自臺中清泉崗機
    場出發，前往褔州市，與經貿參訪團搭乘同一班飛往西安市
    之班機，並於西安市之「皇帝陵」利用機會與庚○○認識。
    惟戊○○、丙○○直至97年5月20日，仍無法取得庚○○行
    為不檢之錄影畫面，戊○○、丙○○與甲○○便決定進行第
    2階段之計畫，戊○○即囑甲○○安排1名大陸籍女子，由其
    製造機會讓該大陸女子與庚○○結識，進而完成計畫。甲○○便以人民幣4000元之代價，尋得真實姓名年籍均不詳之大
    陸籍女子「小雨」參與計畫。另戊○○與丙○○則於97年5
    月21日晚間，假意向庚○○邀約隔日（即97年5月22日）晚
    餐後一同唱歌，庚○○不疑有他，即予答應。嗣於97年5月2
    2日晚間9時許，經貿參訪團中之成員辛○○、林顯傾應庚○○之邀，一同參與庚○○、戊○○、丙○○之唱歌活動時，
    戊○○、丙○○即偕同「小雨」出現，佯稱「小雨」姓陳，
    為其等2人在大陸廈門地區之同事，希望參與唱歌同歡。由
    於庚○○、辛○○及林顯傾均未查覺有何異狀，亦同意戊○○、丙○○之提議。其等6人遂於當日晚間9時許，一同前往
    其等下榻之「喜來登飯店」對面之「蘭桂坊KTV」商訂包廂
    。待庚○○、辛○○及林顯傾等人確定「蘭桂坊KTV」內並
    無女陪侍且該包廂無窗戶甚為隱密及該包廂之消費為每小時
    人民幣100元後，庚○○等人乃決定在內消費3小時。其等6
    人一進入包廂內後，「小雨」便極力向庚○○表示熱情，頻
    頻向庚○○勸酒，並不時展現開放及碰觸庚○○身體之親密
    動作，甚而主動靠近庚○○以雙手摟抱庚○○之上身，以頭
    部靠在庚○○之肩膀上，並趴在庚○○之身邊幫庚○○擦拭
    身上之酒漬及幫庚○○按摩。而戊○○於包廂內見「小雨」
    已逐漸達成可進行拍攝畫面之親密程度後，遂至包廂外以電
    話通知甲○○，趁機竊錄包廂內之情狀畫面。甲○○於接獲
    指令後，即手持藏於皮包內之針孔攝影器材（未扣案），佯
    裝醉酒、貿然推開前開庚○○等人所在包廂之房門，以針孔
    攝影器材竊錄包廂內之「小雨」與庚○○及辛○○、林顯傾
    （林顯傾未據告訴）在包廂內之非公開活動。嗣甲○○竊錄
    得手後，庚○○等人亦因消費之唱歌鐘點已到，遂於97年5
    月23日0時許，離開「蘭桂坊KTV」，返回「喜來登飯店」。
    戊○○、丙○○、「小雨」欲完成上開第3階段之竊錄計畫
    ，乃再向庚○○等人邀約一同前往戊○○、丙○○之房間續
    攤，然林顯傾因覺夜深且已疲累，故自行回房而不參與。僅
    剩庚○○、辛○○、戊○○、丙○○及「小雨」一同回到戊○○、丙○○之房間。待其等5人回到戊○○、丙○○之房
    間後，戊○○、丙○○為使庚○○與「小雨」得以獨處以便
    遂行其後計劃，乃以外出購買酒菜之理由，邀辛○○一同離
    開房間。隨後丙○○、戊○○因發覺用以竊錄之針孔攝影設
    備損壞而無法完成上開第3階段計畫之竊錄，便於離開房間
    約10分鐘後，即購買些許酒菜後並馬上回到房間，後即各自
    回房休息。97年5月23日上午，戊○○、丙○○即搭機返回
    臺灣；並於97年5月24日，由戊○○以行動電話0000000000
    號撥打乙○○所持用之0000000000號行動電話，與乙○○連
    繫報告。另甲○○亦於97年5月24日，攜帶此次所竊錄得手
    之母帶返回臺灣。嗣甲○○將所竊錄得手之影像畫面存檔於
    光碟內，並於97年5月27、28日間，在國華公司臺中分公司
    ，將竊錄得手之母帶2捲（另1捲為不涉有妨害秘密之福州版
    1捲）、光碟1片交予戊○○、丙○○，由丙○○剪輯成照片
    ，戊○○再於7日內某日，在國華公司臺中分公司，將上開
    竊錄得手之母帶2捲、光碟一片及照片一疊交予乙○○。惟
    因乙○○檢視所竊錄之影像等畫面後，不滿意未有庚○○在
    房間內從事性行為之影像，故只欲給付第2階段之30萬元，
    經議價後，故將尾款80萬元刪減成68萬元，戊○○並當場向
    乙○○收取現金68萬元。
四、乙○○取得上開母帶、光碟及照片後，即獨自基於製造、散
    布上開庚○○、辛○○遭竊錄之非公開活動內容之犯意，於
    97年6月17日上午10時許，自行以燒錄機等電腦設備燒錄製
    造載有庚○○、辛○○遭竊錄非公開活動之光碟4片，並於
    同日下午，自行將其中3片竊錄光碟投遞予三立電視臺、民
    視電視臺及中天電視臺，並將部分竊錄照片交予蘋果日報，
    而散布予新聞媒體播放刊載。嗣庚○○、辛○○得悉後，乃
    向警提出告訴，經警於97年6月20日、97年6月25日，前往國
    華公司臺中分公司、戊○○、丙○○及乙○○等處執行搜索
    ，並扣得：1、存有庚○○、辛○○上開遭竊錄之非公開活
    動畫面之藍色隨身碟1個；2、本件國華徵信集團調查報告書
    1份；3、丙○○之護照、臺灣居民來往大陸通行證；4、乙○○所持用之行動電話門號0000000000號之繳費收據、名片
    （上載有使用之行動電話門號0000000000號）等物，而得知
    上情。
五、案經庚○○、辛○○訴由臺中市警察局第一分局報請臺灣臺
    中地方法院檢察署檢察官偵查起訴。
    理    由
壹、審判權部分：本件遭竊錄的對象係我國國民，被告己○○、
    戊○○與同案共犯乙○○謀議竊錄之地點，及被告己○○、
    戊○○與丙○○、甲○○達成竊錄犯意之聯絡的地點，日後
    欲意圖散佈的地點及實際交付竊錄影帶的地點均在臺灣地區
    ，影響我國的公序良俗，侵害我國國民的個人法益及我國社
    會的共同法益，相較於大陸地區法益之受侵害，更具實質性
    及重要關連；與刑法第7條所定之情形，著重於中華民國人
    民在領域外因侵害所在國之法益的嚴重性，使我國例外取得
    境外犯罪的管轄權情形不同，故本件並無刑法第7條的適用
    問題，我國法院自有審判權。
貳、證據能力部分：按被告以外之人（包括證人、鑑定人、告訴
    人、被害人及共同被告等）於審判外之陳述雖不符刑事訴訟
    法第159條之1至之4等4條之規定，而經當事人於審判程序同
    意作為證據，法院審酌該言詞陳述或書面陳述作成時之情況
    ，認為適當者，亦得為證據；當事人、代理人或辯護人於法
    院調查證據時，知有刑事訴訟法第159條第1項不得為證據之
    情形，而未於言詞辯論終結前聲明異議者，視為有前項之同
    意，同法第159條之5定有明文。立法意旨在於傳聞證據未經
    當事人之反對詰問予以核實，原則上先予排除。惟若當事人
    已放棄反對詰問權，於審判程序中表明同意該等傳聞證據可
    作為證據；或於言詞辯論終結前未聲明異議，基於尊重當事
    人對傳聞證據之處分權，及證據資料愈豐富，愈有助於真實
    發見之理念，且強化言詞辯論主義，使訴訟程序得以順暢進
    行，上開傳聞證據亦均具有證據能力。本案被告、選任辯護
    人、公訴人於本院審理程序時就本院下列所引用之證人即告
    訴人庚○○、辛○○、證人林顯傾及證人即國華公司臺中分
    公司員工己○○、戊○○、丙○○、甲○○等人於警詢、偵
    訊中之證述；告訴人庚○○遭竊錄之翻拍照片影本、行動電
    話號碼0000000000號與0000000000號之通聯紀錄及證人戊○○、丙○○、甲○○之入出境資料查詢單；存有告訴人庚○○、辛○○上開遭竊錄之非公開活動畫面之藍色隨身碟1個
    、本件國華徵信集團調查報告書1份、證人丙○○之護照、
    臺灣居民來往大陸通行證、被告乙○○所持用之行動電話門
    號0000000000號之繳費收據、名片等證據，均未加爭執，且
    本院審酌證據作成之形式及取得之方式，均無瑕疵、與待證
    事實具有關聯性等情況，認為適當，且無不法取得之情形，
    應認得為證據，揆諸前開說明，均具有證據能力，合先敘明
    。
參、實體部分：
一、
（一）訊據被告己○○、戊○○、丙○○、甲○○對於上開犯罪
      事實均坦認不諱，核與證人即告訴人庚○○、辛○○、證
      人林顯傾於警詢、偵查陳述及證人即同案被告乙○○於本
      院審理證述情節相符；且有告訴人庚○○遭竊錄之翻拍照
      片影本、行動電話號碼0000000000號與0000000000號之通
      聯紀錄、及被告戊○○、丙○○、甲○○之入出境資料查
      詢單在卷可稽；復有存有告訴人庚○○、辛○○上開遭竊
      錄之非公開活動畫面之藍色隨身碟1個、本件國華徵信集
      團調查報告書1份、被告丙○○之護照、臺灣居民來往大
      陸通行證、同案被告乙○○所持用之行動電話門號000000
      0000號之繳費收據、名片扣案可資佐證。
（二）至被告己○○雖辯稱：我有告知乙○○不可散佈云云，被
      戊○○、丙○○、甲○○辯稱誤以為是私人感情糾紛云云
      。惟查，被告己○○明知同案被告乙○○對告訴人庚○○
      執行公務之過程不滿，欲加報復，與被告戊○○、同案被
      告乙○○共同設計構陷計劃在先，於被告戊○○與同案被
      告乙○○就第三階段付款發生爭執時，亦明確知悉已竊錄
      到告訴人庚○○上開非公開之活動，如同案被告乙○○無
      散佈之意圖，何需大費周章及花費鉅款以取得錄影內容？
      所辯告知不可散佈云云，顯係卸責之詞。而如係私人感情
      糾紛，其情形無非有二，一則為告訴人庚○○的配偶懷疑
      其有外遇而委託，二則是同案被告乙○○懷疑其配偶與庚○○有外遇而委託，無論是何種情形，單純蒐證則已足，
      何需另設計構陷，而另找「小雨」前來引誘告訴人庚○○
      ，以達於設局之目的？顯見被告戊○○、丙○○、甲○○
      所辯，誤以為是私人情感糾紛云云，亦不足採信。
（三）綜上所述，本件事證明確，被告己○○、戊○○、丙○○
      、甲○○犯行均堪認定，應依法論科。
二、論罪科刑：
（一）按88年4月21日增訂之刑法第315條之1之立法理由略以：
      「目前社會使用照相、錄音、錄影、望遠鏡及各種電子、
      光學設備等，已甚普遍，惟以之為工具，用以窺視、竊聽
      、竊錄他人隱私活動（如更衣、如廁或其他私密活動）、
      言論或談話者，已危害社會善良風氣及個人隱私，實有處
      罰之必要，爰增列本條……」，而同日增訂之刑法第315
      條之2之立法理由略以：「意圖營利供給場所、工具或設
      備便利他人窺視、竊聽、竊錄，或意圖散布、播送、販賣
      而犯前條第1項第2款之罪及明知為竊錄之內容而製造、散
      布、播送或販賣者，其惡性尤為嚴重，爰提高該等犯罪處
      罰之刑度，以為處罰」等語。可知當時增訂刑法第315條
      之1、第315條之2之目的係在保障隱私權，而該2條文所謂
      「非公開」，係指活動不對公眾公開而具有隱密性，亦即
      個人主觀上欲隱密進行其活動而不欲公開，且在客觀上所
      選擇之場所或所使用之設備亦足以確保活動之隱密性而言
      （臺灣高等法院96年度上訴字第616號判決要旨參照）。
      而本件被告己○○等人所竊錄之告訴人庚○○、辛○○等
      人於包廂內之活動，據證人即告訴人庚○○、辛○○及證
      人林顯傾之證述以觀，性質當屬個人主觀上欲隱密進行其
      活動而不欲公開之性質，其等主觀上應具有隱私權不受侵
      害之合理期待。且從被告戊○○、丙○○、甲○○等人於
      偵訊時證稱其等須以由甲○○以喝醉酒、走錯包廂，並佯
      稱大陸口音，趁機用手上的針孔包拍攝包廂內的情況方能
      取得告訴人庚○○、辛○○在包廂內之活動畫面等情觀之
      ，可見告訴人庚○○、辛○○所在之包廂，客觀上係足以
      確保告訴人庚○○、辛○○在內活動之隱密性無疑。故被
      告委託證人戊○○等人所竊錄得告訴人庚○○等人於包廂
      內之影像，確屬他人非公開之活動無訛。
（二）被告己○○、戊○○、丙○○、甲○○均明知竊錄的對象
      即被害人庚○○為公務員，非因私人情感糾紛而欲蒐證，
      對於同案被告乙○○取得竊錄畫面後欲散佈的意圖，應有
      犯意之聯絡，故核被告己○○、戊○○、丙○○、甲○○
      四人所為，均係犯刑法第315條之2第2項、第1項之意圖散
      佈而無故以錄影竊錄他人非公開之活動罪。被告己○○、
      戊○○、丙○○、甲○○及姓名年籍不詳之大陸女子「小
      雨」、同案被告乙○○等人間，有犯意之聯絡及行為之分
      擔，皆為共同正犯。被告己○○等四人，以同一竊錄行為
      ，同時侵害告訴人庚○○、辛○○之非公開活動，為想像
      競合犯，應從一重論斷。公訴意旨雖認被告四人所為，係
      犯刑法第315條之2第3項之販賣罪，惟刑法第315條之2第3
      項之販賣罪，其買受竊錄內容之人，應指對竊錄內容事前
      並無犯意聯絡之人，不包括對進行竊錄有共同犯意之人，
      故檢察官之起訴法條，容有未洽，應予變更。又意圖散佈
      而以錄影竊錄他人非公開活動之內容罪，依刑法第319條
      規定，並非告訴乃論，故雖告訴人辛○○於本院審理中具
      狀撤回對被告乙○○之告訴，此部分本院仍應為實體判決
      ，僅得供為量刑之參考，附此敘明。
（三）爰審酌被告己○○、戊○○均有違反通訊保障及監察法之
      前科，被告戊○○更是有2次的前科，明知委託人即同案
      被告乙○○係基於私怨欲陷害告訴人庚○○，企圖構陷依
      法執行職務之公務員，並大肆散布予媒體使人周知，意欲
      使其難堪，以達使告訴人去職的不法目的，竟參予謀劃設
      計，被告丙○○、甲○○均明知告訴人庚○○係公務員，
      委託竊錄絕非基於私人情感糾紛，不是單純蒐證竊錄，需
      進而設計陷害，其犯罪之動機、目的、手段殊值非議，嚴
      重侵害現代高科技社會中，告訴人庚○○的隱私權法益，
      且使告訴人辛○○及證人林顯傾同受其害，並嚴重影響公
      務人員執行職務之公正性，足見其法治觀念淡薄，行為非
      難性甚高；及檢察官以本件被告四人不惟非法刺探監視公
      務人員之非公開行為，甚而精心設局，使不查之公務人員
      陷入彀中，再進而竊錄其不雅之情狀，對社會風氣、告訴
      人庚○○之身心生活及公務員之執行職務影響甚鉅，請求
      從重量刑，以昭法治；暨告訴人辛○○業已於本院審理中
      撤回對被告之告訴，與被告四人迄今仍未能與告訴人庚○○達成和解取得諒解等一切情狀，分別量處如主文所示之
      刑，以資懲儆。
三、另扣案之藍色隨身碟1個，其內存有告訴人庚○○、辛○○
    上開遭竊錄之非公開活動畫面；及被告己○○交付予另案被
    告乙○○所竊錄他人非公開活動之母帶1捲（西安版）、光
    碟1片、照片一疊，均屬竊錄內容之附著物及物品，雖未扣
    案但亦無積極證據證明業已滅失，不問屬於犯人與否，均應
    依刑法第315條之3之規定宣告沒收。
據上論斷，應依刑事訴訟法第299條第1項前段、第300條，刑法
第315條之2第2項、第1項、第55條、第315條之3、刑法第1條之1
，判決如主文。
本案經檢察官丁○○到庭執行職務
中    華    民    國    98    年    1    月     15    日
            刑事第九庭    審判長法  官   施慶鴻
                                法  官   莊秋燕
                                法  官   何世全
上正本證明與原本無異。
如不服本判決，應於收受送達後10日內向本院提出上訴書狀（應
敘述具體理由並附繕本）。
上訴書狀如未敘述理由，應於上訴期間屆滿後20日內補提理由書
於本院。
                                書記官    賴瓊珠
中    華    民    國    98    年    1    月     15    日
附錄論罪科刑法條
刑法第315條之1
有下列行為之一者，處3年以下有期徒刑、拘役或3萬元以下罰金
：
一、無故利用工具或設備窺視、竊聽他人非公開之活動、言論、
    談話或身體隱私部位者。
二、無故以錄音、照相、錄影或電磁紀錄竊錄他人非公開之活動
    、言論、談話或身體隱私部位者。
刑法第315條之2
意圖營利供給場所、工具或設備，便利他人為前條第1項之行為
者，處5年以下有期徒刑、拘役或科或併科5萬元以下罰金。
意圖散布、播送、販賣而有前條第2款之行為者，亦同。
製造、散布、播送或販賣前二項或前條第2款竊錄之內容者，依
第1項之規定處斷。
前三項之未遂犯罰之。


司法院資訊處製作；財團法人民間司法改革基金會備份。
